臺灣高等法院民事裁定
111年度家聲抗字第45號
抗  告  人  蔡天盛  
                      指定送達處所：新北市○○區○○○路000巷0號
相  對  人  林福田  
            蔡火旺  
上列抗告人與相對人間請求確認遺囑有效事件，抗告人對於中華
民國111年6月27日臺灣桃園地方法院111年度家救字第103號裁定
提起抗告，本院裁定如下：
    主  文
抗告駁回。
抗告費用由抗告人負擔。
    理  由
一、按當事人無資力支出訴訟費用者，法院應依聲請，以裁定准
    予訴訟救助，但顯無勝訴之望者，不在此限，民事訴訟法第
    107條第1項定有明文。關於無資力支出訴訟費用之事由，應
    提出可使法院信其主張為真實並能即時調查之證據，以釋明
    之，此觀同法第109條第2項、第284條規定即明。所謂無資
    力支出訴訟費用，係指窘於生活，且缺乏經濟信用，而無籌
    措款項以支出訴訟費用之信用技能者而言（最高法院110年
    度台抗字第953號裁定意旨參照）。又法院調查聲請人是否
    無資力支出訴訟費用，專就聲請人提出之證據為之，如聲請
    人並未提出證據，即應將其聲請駁回，無依職權調查或定期
    命補正之必要（最高法院111年度台抗字第91號、101年度台
    抗字第323號裁定意旨參照）。
二、抗告人聲請及抗告意旨略以：抗告人70歲有餘，已退休而無
    恆產。相對人扭曲被繼承人蔡萬春原有之代筆遺囑，提出僅
    有相對人之後代筆遺囑，逕自辦理遺產之移轉登記，侵害抗
    告人之應繼分，抗告人所提確認遺囑有效訴訟（下稱系爭訴
    訟）非無勝訴機會，惟無資力繳納裁判費新臺幣（下同）44
    ,758元。兩造間另案訴訟，抗告人亦獲裁定准予訴訟救助。
    抗告人雖旅居英國，惟僅靠微薄福利津貼承租房屋勉強過活
    ，亦係重利湊借機票回臺開庭，原裁定認抗告人既有資力購
    買來回機票，難認無資力等情，難認合理，爰提起抗告請求
    廢棄原裁定等語。　
三、經查：
（一）抗告人訴請確認104年4月15日蔡萬春代筆遺囑效力存在，
      經原法院以111年度家繼訴字第31號裁定命抗告人補繳第
      一審裁判費44,758元。抗告人主張其無資力支出訴訟費用
      ，僅據其提出全國財產稅總歸戶財產查詢清單、110年度
      綜合所得稅各類所得資料清單、原法院111年度家救字第1
      0號裁定為證（原審卷4-8頁）。依上開資料所示，抗告人
      雖無不動產，惟110年度尚有神達投資控股股份有限公司
      、元大金融控股股份有限公司、中國信託金融控股股份有
      限公司等上市公司之股利所得合計10,952元；抗告人現擁
      有五家公司股票價值合計106,040元，亦有原審查詢之稅
      務電子閘門所得調件明細表可參（原審卷9-11頁），可見
      其尚有資金來源投資股票，且上開股票換價應非困難，難
      認其無資力繳納裁判費44,758元。至於抗告人另案雖獲准
      訴訟救助，惟各案提出及審酌之證據均有不同，是他案裁
      定並不足釋明本件亦無資力。
（二）況綜合所得稅各類所得資料清單、財產查詢清單，僅係稅
      捐稽徵機關依納稅義務人申報之資料作成，不得作為抗告
      人有無資力之唯一憑據。抗告人於系爭訴訟之起訴狀自陳
      其有數位子、孫，其任職國內上市之大同公司，因工作需
      要長年奉派駐歐洲各國分公司拓展業務，終定居於英國等
      語（系爭訴訟卷3-4頁）。又抗告人為英國籍，持有英國
      護照，於110年12月12日因探親而入境香港，於111年1月1
      2日來臺，且與他人同行入住旅館，有抗告人提出之庭期
      展延聲請狀、護照影本、散客訂房資料可佐（系爭訴訟卷
      17至20頁）；依原審查詢抗告人入出境資料顯示抗告人自
      107年至110年間，每年均一度或二度來台，111年6月1日
      入境迄今（原審卷12-13頁），以其入出境之頻繁，往返
      所需支出之機票、食宿、交通等費用，所費不貲，可見其
      仍具相當資力或得以自身經濟信用而籌措款項。
（三）從而，抗告人提出之證據仍不足釋明其無資力支出訴訟費
      用。是其聲請訴訟救助，即無理由。原裁定駁回抗告人之
      聲請，並無違誤。抗告意旨指摘原裁定不當，求予廢棄，
      為無理由，應予駁回。
四、據上論結，本件抗告為無理由，爰裁定如主文　　
中　　華　　民　　國　　111 　年　　9 　　月　　21 　日
                    家事法庭
　　　　　　　　　　　　審判長法  官  陳婷玉
　　　　　　　　　　　　　　　法  官  林晏如 
　　　　　　　　　　　　　　　法  官  曾明玉 
正本係照原本作成。
本裁定除以適用法規顯有錯誤為理由外，不得再抗告。如提起再
抗告，應於收受送達後10日內委任律師為代理人向本院提出再抗
告狀。並繳納再抗告費新臺幣１千元。
中　　華　　民　　國　　111 　年　　9 　　月　　21　　日

　　　　　　　　　　　　　    書記官　陳盈璇